---
title: Markdown y YAML
output: html_document
---

```{r, child="_yoshi-TOC.Rmd"}
```

## Video resumen de la sesión 2

Las grabaciones de la sesión del lunes captaron el sonido de
los asistentes, mas no el mío. Entonces, les he preparado un video
de una hora aproximadamente donde resumo lo trabajado en la segunda sesión.
Además, en la última parte del video (01:06:15), les muestro una posible manera de 
solucionar el error que no les permitía `knit` uno de los documentos de la primera sesión.

<iframe width="800" height="400" src="https://www.youtube.com/embed/pD6ryYW_KGw" title="YouTube video player" frameborder="0" allow="accelerometer; autoplay; clipboard-write; encrypted-media; gyroscope; picture-in-picture" allowfullscreen></iframe>

## Diapositivas

En el menú de la parte superior de este sitio web, pueden acceder a las 
diapositivas de las sesiones del taller, vía su botón respectivo.<br>
**Siempre** añadiré, los martes en la tarde, nuevo contenido a las diapositivas
que vimos en clase. Esto con la finalidad de profundizar un poco más en detalles
que no consideré vitales comentarles en las sesiones, pero que les pueden ser útiles
para entender mejor los temas expuestos.

## Chunks

Es posible definir **propiedades globales** para los chunks de un mismo documento Rmd,
es decir, propiedades como `echo=TRUE` que cada chunk insertado después del chunk donde
se definieron tales **propiedades globales** poseerá sin necesidad de declararlas manualmente.

Ejemplo:

````
---
title: "titulo alguno"
output: html_document
---

```{r}`r ''` 
mean(c(1,2,3,4))
# Por default, este chunk se ejecutará y se mostrará su
# código y output (resultado) en el documento HTML creado.
```

```{r, include=FALSE}`r ''` 
knitr::opts_chunk$set(eval = TRUE, echo = FALSE)
# Ahora cada chunk después de este tendrá las propiedades
# eval = TRUE y echo = FALSE,
# salvo que declaremos lo contrario para algún chunk particular.
```

```{r chunk-1}`r ''` 
mean(c(1,2,3,4))
# Este chunk sí se ejecutará, pero no se mostrará su código.
```

```{r chunk-2, eval=FALSE, echo=TRUE}`r ''` 
mean(c(1,2,3,4))
# Este chunk no se ejecutará, pero sí se mostrará su código.
```
````

## Tarea

Aquellos asistentes al taller que no conozcan **R**, pueden buscar online
cómo hacer que **R Markdown** reconozca código del lenguaje de programación
que sí conocen.<br>
Por ejemplo, para incluir código de **Python** en **R Markdown**, pueden seguir
las instrucciones de estos links:

- <https://rstudio.github.io/reticulate/>
- <https://rstudio.github.io/reticulate/articles/r_markdown.html>

<details>
  <summary>Presiona el triángulo para mostrar u ocultar los lenguajes que pueden usar en R Markdown:</summary>

    stata<br>
    R<br>
    c<br>
    python<br>
    julia<br>
    js<br>
    awk<br>
    bash<br>
    coffee<br>
    gawk<br>
    groovy<br>
    haskell<br>
    lein<br>
    mysql<br>
    node<br>
    octave<br>
    perl<br>
    psql<br>
    Rscript<br>
    ruby<br>
    sas<br>
    scala<br>
    sed<br>
    sh<br>
    zsh<br>
    highlight<br>
    Rcpp<br>
    tikz<br>
    dot<br>
    cc<br>
    fortran<br>
    fortran95<br>
    asy<br>
    cat<br>
    asis<br>
    stan<br>
    block<br>
    block2<br>
    css<br>
    sql<br>
    go<br>
    sass<br>
    scss<br>
    bslib<br>
    theorem<br>
    lemma<br>
    corollary<br>
    propositio<br>
    conjecture<br>
    definition<br>
    example<br>
    exercise<br>
    hypothesis<br>
    proof<br>
    remark<br>
    solution<br>
</details>

<br>

La tarea consiste en
<span style="font-size: 28px;">
  <strong>
    crear un documento o reporte parametrizado
  </strong>
</span>
, pero podrán elegir entre **dos opciones** por presentar.

Les recomiendo revisar los documentos parametrizados 
[dos](https://raw.githubusercontent.com/lucio-cornejo/r-markdown-summer-workshop/main/_material/clase-2/2-parametrizacion-interactiva.Rmd),
[tres](https://raw.githubusercontent.com/lucio-cornejo/r-markdown-summer-workshop/main/_material/clase-2/3-horario-parametrizado.Rmd) y
[cuatro](https://raw.githubusercontent.com/lucio-cornejo/r-markdown-summer-workshop/main/_material/clase-2/4-certificado-parametrizado.Rmd)
que vimos en la segunda sesión,
el **encabezado YAML** (donde definimos los parámetros) y los chunks con código de **R** (R chunk), 
donde empleo tales parámetros.<br>
No es necesario que comprendan el resto del código en aquellos documentos, sino simplemente 
cómo usar comandos como `params$algun_parametro` o `params$parametro_A$algun_valor_del_parametro_A` .
      
<br>

**Opción 1**:

  - Documento parametrizado de **temática totalmente libre**.
  - El objetivo es automatizar la creación de cierto documento que
    ustedas produzcan con frecuencia y cuyo modelo general (plantilla) no cambie mucho.
  - Su documento parametrizado debe incluir al menos **tres** parámetros, uno de los
    cuales necesariamente debe ser definido con propiedades para ser escogido
    en un menú interactivo (via la opción _Knit with parameters_), similarmente a como se
    hizo en clase (reporte de temperaturas) para la variable asociada al _año_ en este 
    [archivo](https://raw.githubusercontent.com/lucio-cornejo/r-markdown-summer-workshop/main/_material/clase-2/2-parametrizacion-interactiva.Rmd).
  - Realmente les recomiendo leer esta [documentación](https://garrettgman.github.io/rmarkdown/developer_parameterized_reports.html)
    para aprender otras opciones de botones para asignar a nuestros parámetros en un menú interactivo.

<br>

**Opción 2**:

  - Reporte parametrizado respecto a la misma data de temperaturas que empleamos en clase.
  - Estructura de aquel reporte:
    1. Iniciamos fijando un mes en particular; esta es la variable que parametrizaremos.
    1. Incluir un gráfico de barras de las temperaturas promedio asociadas al mes fijado en (1),
         a lo largo de los años considerados en la data _temperaturas.xlsx_ .
    1. Adjuntar como conclusión en qué año sucedió la máxima temperatura promedio mensual respecto al mes fijado en (1).
    1. Incorporar como conclusión en qué año sucedió la mínima temperatura promedio mensual respecto al mes fijado en (1).

  - [Modelo](_material/clase-2/tarea-solucion.html) que pueden usar de guía para este reporte. Si se les complica la parte del código para 
    obtener la data pedida, pueden ojear (parcialmente nomás, sino sería plagio) mi 
    [solución](_material/clase-2/tarea-solucion.Rmd) para la creación de este reporte solicitado.