---
title: Mi dashboard
output: 
  flexdashboard::flex_dashboard:
    theme: cosmo
    orientation: columns
    vertical_layout: fill
    source_code: embed
    favicon: favicon.ico # También puede ser .png .
    social:
      - menu 
---

```{r setup, include=FALSE} 
library(flexdashboard)
```

# Layout 1


## {data-width=600 .tabset}

### Instalación {data-height=300}

```r
install.packages('DT')
```

```{r}
library(DT)
```

### Data por "analizar" {data-height=700}

```{r}
options(DT.options = list(scrollY="100vh"))
DT::datatable(iris)
```

## 

### Coeficiente de correlación lineal 

```{r, echo = FALSE} 
value <- round(cor(iris$Petal.Length,iris$Petal.Width),2)

flexdashboard::valueBox(value, icon = "fa-trash",
  href = "#layout-2", 
  color = "red"
)
```


### Valor absoluto del coef. de corrleación lineal

```{r, echo = FALSE} 
level <- abs(value)
gauge(level, min=0, max=1, 
      gaugeSectors( success = c(0.5,1),
                    warning = c(0.25,0.49),
                    danger  = c(0,0.249) )
)
```

# Layout 2 {data-icon="fa-frog" data-orientation=rows}

## 

### Columna 2.1

texto

### Columna 2.2

textoooo

##

### Columna 2.3

lorem ipsum

# Página A.1 {data-navmenu="Sección A"}

## Column

### Fila A.1.1

### Fila A.1.2

# Página A.2 {data-navmenu="Sección A" data-icon="fa-frog"}

##

### Fila A.2.1

[Link](#primer-secreto) al primer secreto.

##

### Fila A.2.2


# Primer secreto {data-navmenu="Secretos" .hidden}

Escondemos esta página del menú donde está contenida, pero
aún es posible acceder a la página vía el link que usamos para llegar acá.
[Math has a fatal flaw](https://www.youtube.com/watch?v=HeQX2HjkcNo&t=64s&ab_channel=Veritasium)




# Déjame que te cuente limeñe ... {.storyboard}

### Frame 1 {data-commentary-width=1000}

```{r} 
plot(pressure)
```

---

Comentario para el primer frame.

Para **storyboard**, ya no se usan los encabezados de nivel 2.


### Corta descripción para el segundo frame, pero corta en serio porque si nos sobrepasamos del espacio disponible en la sección de la página web para este texto, no será visible el texto que se sobrepasó al espacio disponible.

```{r} 
#| echo: FALSE
knitr::include_graphics(xaringan:::karl)
```

---

Who dat?
