---
title: Sesión 5
output: 
  flexdashboard::flex_dashboard:
    logo: logo.png       # La imagen o será reescalada.
    favicon: favicon.ico # puede ser .png también
    orientation: columns
    source_code: embed
    vertical_layout: fill
    # social:
    #   - twitter
    #   - facebook
    #   - google-plus
    #   - linkedin
    #   - pinterest
    #   - menu     # contiene todas las redes sociales disponibles por default
    navbar:
      - title: "About"
        icon: far fa-folder-open  # misma manera que se definen en _site.yml
        href: "temporal.html" # https://www.google.com
        align: left
---

```{r setup, include=FALSE}
library(DT)
library(flexdashboard)
knitr::opts_chunk$set(echo = TRUE, cache=TRUE)
```

# Flexdashboard

## {data-width=600}

### Sección c11 {data-height=300}

```{r instalaciones, eval=FALSE}
# Creación de dashboards con R Markdown
install.packages('flexdashboard')

# Paquete para tablas interactivas
install.packages('DT')
```

### Sección c12 {data-height=700 .no-margin}

```{r, echo = FALSE}
options(DT.options = list(scrollY="100vh"))

datatable(iris,
  extensions = "Buttons",
  options = list(
    dom="Bfrtip",
    buttons=c("copy","print","csv")
  )
)
```

## {data-width=400}

### Mensaje para valueBox {data-height=600}

```{r, echo = FALSE}
value <- 13
valueBox(
  value, icon = "fa-trash",
  href="#htmlwidgets", # solo dirige a páginas
  color = ifelse(value > 10, "warning", "primary") # succes, danger
)
```

### Sección c23 {data-height=400}

```{r, echo = FALSE}
level <- 42
gauge(level, min=0,
      max=100, symbol="%",
      gaugeSectors(
          success = c(90,100),
          warning = c(70,89),
          danger  = c(0,69)
          )
)
```

# Filas {data-orientation=rows}

## {data-height=700}
### Columna 1 {data-width=300}
### Columna 2 {data-width=700}

## {data-height=300}
### Columna 3
### Columna 4


# Página A.1 {data-navmenu="Sección A"}

## Column
### Fila A.1.1
### Fila A.1.2

# Página A.2 {data-navmenu="Sección A" data-icon="fa-frog"}

##
### Fila A.2.1

[Link](#primer-secreto) al primer secreto.

##
### Fila A.2.2

# Primer secreto {data-navmenu="Secretos" .hidden}

Escondemos esta página del menú donde está contenida, pero
aún es posible acceder a la página vía el link que usamos para llegar acá.

[Math has a fatal flaw](https://www.youtube.com/watch?v=HeQX2HjkcNo&t=64s&ab_channel=Veritasium)


# Déjame que te cuente limeñe .. {.storyboard}

### Frame 1 {data-commentary-width=1000}

```{r}
plot(pressure)
```

---

Comentario para el primer frame.

### Corta descripción para el segundo frame, pero corta en serio porque si nos sobrepasamos del espacio disponible en la sección de la página web para este texto, no será visible el texto que se sobrepasó al espacio disponible.

```{r}
#| echo: FALSE
knitr::include_graphics(xaringan:::karl)
```

---

Who dat?

# htmlwidgets {data-icon=fa-fighter-jet}

## {.tabset .tabset-fade}

### Leaflet

```{r, echo = FALSE}
library(leaflet)

m <- leaflet() %>% addTiles()
m
```

### DT
y