---
title: "Clase 4: Distill, Blogdown y Bookdown"
author: Lucio Cornejo
---
class: center, middle, inverse, title-slide

```{r setup, include=FALSE}
xaringanExtra::use_panelset()
xaringanExtra::use_tile_view()
xaringanExtra::use_fit_screen()
knitr::opts_chunk$set(echo = TRUE)
```

<h1 class = "celeste-ish" style="line-height: 90px; margin-top: -50px;">
    Clase 4:
    <p style="margin-bottom: -170px;"> &nbsp; </p>
    Distill,<br>
    Blogdown y<br>
    Bookdown
</h1>

<h3 class = "celeste-ish" style = "position: absolute; bottom: 80px;">
  Autor: Lucio Cornejo
</h3>

---

## Contenido extra para la sesión pasada

- **Xaringan** 
    - La opción `highlightStyle` del YAML de un archivo con `output`
    Xaringan permite algunos valores diferentes al valor
    `highlight` de un archivo con `output` html\_document,
    tal como el tipo de resaltado **dracula**.

    - Otras maneras de crear diapositivas en **R Markdown**:
        - reveal.js
            - <https://bookdown.org/yihui/rmarkdown/revealjs.html>
            - <https://e-gor.github.io/Reveal.js-TOC-Progress/demo/#/>

        - slidy_presentation
            - <https://bookdown.org/yihui/rmarkdown/slidy-presentation.html>
            - <https://pebiba-taller-rmd.netlify.app/index.html#(1)>
    
    - Problema respecto a la [tabla de contenidos](https://github.com/yihui/xaringan/issues/217).
    
.scrollable[

- Convertir las diapositivas a **PDF**:
    - Paquete **pagedown**

    - Si no les funciona pagedown::chrome_print, ni xaringanBuilder, ni 
    [esta](https://www.garrickadenbuie.com/blog/print-xaringan-chromote/),
    intenten emplear 
    [**decktape**](https://github.com/astefanutti/decktape),
    pues así sí me funcionó la conversión a PDF.

        - Uso de xaringan::decktape:
            - Instalar `decktape` como figura en el link anterior.
            - `setwd("ruta_de_folder_que_contiene_tu_xaringan")`
            - `xaringan::decktape("nombre_archivo_xaringan.html","nombre_para_pdf_xaringan.pdf")`
]
      
<p style="margin-bottom: -30px;"> &nbsp; </p>

- **Sitio web básico creado con R Markdown** 

    - Uso de la función `rmarkdown::render_site()`.
    
    - Uso del archivo `_output.yml`.
    
    - ¿Cómo añadir íconos al sitio web?
        - [Cómo obtener el script necesario.](https://www.youtube.com/watch?v=BATVa4vGZto&ab_channel=EasyTutorials)
        - [Algunas opciones de iconos.](https://www.w3schools.com/icons/icons_reference.asp)

???

- Mostrar cómo incluir el script para íconos y el ícono para la 
página principal del sitio, en la carpeta del sitio web,
vía el archivo **_site.yml** 

---

## Distill

### Sitios web creados con Distill

<https://www.jvcasillas.com/>

<https://pkgs.rstudio.com/distill/articles/examples.html>

<p style="margin-bottom: -30px;"> &nbsp; </p>

### ¿Por qué usar Distill para crear un sitio web?

> _La idea fue crear una plataforma para ayudar a científicos a aprovechar_
> _los beneficios de la comunicación moderna vía HTML, la cual diseñadores_
> _digitales y periodistas han estado usando para crear artículos_
> _interactivos y atractivos ubicados donde están los lectores:_
>  **online**<br>
> --- https://www.rstudio.com/blog/distill/

<p style="margin-bottom: -50px;"> &nbsp; </p>

Es un formato más estable que **Blogdown**, ya que no
requiere de **Hugo**, así que se evita problemas de compatibilidad
(presentes o futuros) entre **Hugo** y **Blogdown**.

???

Comentar sobre el problema actual de compatibilidad de mi
[página](https://lucio-cornejo.github.io/) 
de Mathematical Music theory.

---

## Manos a la obra

- Creación del sitio web<br>

```{r, eval = FALSE}
distill::create_blog(dir = "nombre_carpeta", title = "nombre_sitio_web")
```

- Acceder al archivo `_site/index.html`, página principal del sitio web creado.

- Configuremos el archivo `_posts/welcome/welcome.Rmd`, lo renderizamos
y regresamos a la páginal principal del sitio web.

- Creación de un nuevo post<br>

```{r, eval = FALSE}
distill::create_post(title = "titulo_publicacion", draft = FALSE)
```

Podemos emplear `draft=TRUE` para que tal publicación no se muestre 
en el sitio web, ya que sería un _borrador_. En el **encabezado YAML**
de aquella publicación podemos cambiar `draft: FALSE` cuando 
el documeto este listo para ser publicado.

???

`create_blog(...) vs create_website(...)` 

- "Blogs Distill" son "sitios web Distill" con extra funcionalidades.
- Para un "blog Distill" es posible que las publicaciones se añadan
automáticamente con su preview y link en la homepage; sin embargo,
eso se tendría que hacer manualmente para "sitios web Distill".
- Cuando se reconstruye un "sitio web Distill", las publicaciones se
renderizan de nuevo, pero eso no ocurre para los "blog Distill", evitando
así posible problemas de compatibilidad tras actualizar paquetes de **RR**.

---

<p style="margin-bottom: -30px;"> &nbsp; </p>

- Definir el **preview** de la publicación.

- Una **tabla de contenidos** diferente a la que hemos estado empleando.
    
    - `toc: true` 
    - `toc_float: false` 

- Propiedad `code_folding: true` &nbsp;y creación de links para secciones de código.

- Añadir `categories: ["alguna_categoria"]` &nbsp;a la publicación creada y ver el
cambio que produce en la página principal del sitio web.

- Personalizar el diseño del sitio web

    - [Alternativa más rápida](https://rstudio.github.io/distill/website.html#theming)
    (no me funciona)
    - Crear un archivo **CSS** donde modificamos el estilo del sitio,
    y lo incluimos adecuadamente vía el `_site.yml` del sitio web.
        - Esconder la categoría `articles` de la página principal del sitio web.

---
class: middle

- Añadir sección de comentarios y para compartir la publicación:
    - Insertar el siguiente código al archivo `_site.yml` y cambiar
    el valor de `base_url` por el link con el cual se accederá al blog
    creado con **Distill** tras haberlo subido online:
    
      ```yaml
      base_url: https://mathematical-music-theory-blog.netlify.app/
      collections:
        posts:
          disqus:
            shortname: comentarios # nombre cualquiera, pero obligatorio
            hidden: true 
          share: [twitter, linkedin, facebook, google-plus, pinterest]
      ``` 
- Esconder los anuncios (versión Desktop) en la sección de comentarios, 
modificando apropiadamente el archivo `CSS` señalado en `_site.yml`.

- [Más propiedades](https://ymlthis.r-lib.org/reference/yml_distill_opts.html)
para incluir en el **encabezado YAML** de nuestros documentos creados con Distill.

---

<p style="margin-bottom: -70px;"> &nbsp; </p>

## Publicación del blog creado con Distill

<p style="margin-bottom: -80px;"> &nbsp; </p>

1. Ejecutamos `rmarkdown::render_site()` tras haber fijado como directorio
  aquel donde se encuentra el archivo **index.Rmd**.
1. En **GitHub**, creamos un repositorio con el mismo nombre que el nombre
  de la carpeta principal de nuestro blog Distill.
1. Ejecutamos en alguna terminal los siguientes comandos, tras cambiar 
  adecuadamente las secciones **ruta-de-la-carpeta-del-blog-Distill**,
  **nombre-de-usuario** y **nombre-del-repositorio**:

  <p style="margin-bottom: -85px;"> &nbsp; </p>
  
  .scrollable[
  ```text

  cd ruta-de-la-carpeta-del-blog-Distill
  git add .
  git commit -m "initial commit"
  git remote add origin https://github.com/nombre-de-usuario/nombre-del.repositorio.git
  git branch -M main
  git push -u origin main
  ```
  ]

1. Cuando publiquemos el sitio web via **Netlify** y **GitHub**, 
en la sección **Publish directory** escribimos **_site**.
---
class: middle

## Referencias para Distill

- <https://themockup.blog/posts/2020-08-01-building-a-blog-with-distill/>
- <https://rstudio.github.io/distill/blog.html>
- <https://rstudio.github.io/distill/metadata.html>
- <https://rstudio.github.io/distill/>

---
class: middle

## Blogdown

### Ejemplos de blog creados con R Markdown

- <https://malco.io/>
- <https://desiree.rbind.io/>
- <https://hugo-apero-docs.netlify.app/>

Lamentablemente, actualmente ya
[no funciona](https://github.com/rstudio/blogdown/issues/638)
el modelo mostrado, **hugo-acadecmic** (gcushen/hugo-academic),
con **Blogdown**.

Sin embargo, pueden emplear un modelo 
[parecido](https://themes.gohugo.io/themes/meghna-hugo/).

---

## Creamos un sitio web con el paquete Blogdown

Pasos para crear nuestro sitio web con **R Markdown** y el paquete **Blogdown**:<br>
1. Crear un nuevo repositorio en GitHub.
1. En RStudio, crear un nuevo proyecto vía un link del repositorio creado.
1. Ejecutar el siguiente código:
    ```r
    # Instalaciones
    install.packages("blogdown")
    blogdown::install_hugo()
    blogdown::hugo_version() # debe ser más actual que "0.80.0"

    # Creamos el sitio web
    library(blogdown)
    #new_site(theme = "themefisher/meghna-hugo") # otra plantilla
    new_site(theme = "hugo-apero/hugo-apero", 
              format = "toml",
              sample = FALSE,
              empty_dirs = TRUE)
    ```

---

## Modificaciones básicas para personalizar el sitio web

<p style="margin-bottom: -80px;"> &nbsp; </p>

- `config.toml`
    <p style="margin-bottom: -60px;"> &nbsp; </p>
    - `title` 
    - `author` 
    - `[params]` 
        - Cambiar `favicon` y `logo` vía
        `themes/hugo-apero/static/img`&nbsp;&nbsp;.
        - `theme` 
        - `customtextFontFamily` 
        - `customheadingFontFamily`
    - `[menu]`

<p style="margin-bottom: -70px;"> &nbsp; </p>

- Para otras plantillas, se suele emplear el comando `blogdown::build_site()` 
para que se actualicen los documentos del sitio web 
(análogo a la función `rmarkdown::render_site()` que ya hemos visto).
Sin embargo, para esta plantilla (hugo-apero), basta `push` los cambios 
al repositorio asociado a este blog 
(el cual también se ha vinculado con **Netlify**)
para que se actualice la versión online del blog creado.

???

Tras publicar el blog en **Netlify**, cambiar el `baseURL` en el archivo
`config.toml` por el link del blog online, por ejemplo: <br>
`baseURL = "https://hugo-apero-docs.netlify.app/"`

---
class: middle

- Para incluir cambios personalizados para el diseño visual **(CSS)**
del blog, <br>
modificar el archivo `themes/hugo-apero/assets/custom.scss`.<br>
Para aplicar aquellas alteraciones al blog, en el archivo
`config.toml` incluir en la línea 58 (del archivo default) 
`custom_theme = "custom"` &nbsp;.

- También puedes añadir código de **JavaScript** que desees se aplique en cada
página del blog, incluyendo tal código en el archivo<br>
`themes/hugo-apero/assets/js/main.js` &nbsp;&nbsp;.

- Asimismo, es posible añadir contenido a la sección `head` de cada
sitio web del blog, modificando adecuadamente el archivo<br>
`theme/hugo-apero/layouts/partials/head.html` &nbsp;&nbsp;.

- `content/_index.md` &nbsp;&nbsp;&nbsp;&nbsp;(homepage)
<p style="margin-bottom: -60px;"> &nbsp; </p>
    - `description, image_left, title, ...`
    - `images` &nbsp;&nbsp;(`themes/hugo-apero/static/img`)

---
class: middle

- `content/blog/_index.md` 
<p style="margin-bottom: -60px;"> &nbsp; </p>

    - `sidebar` &nbsp;&nbsp;(la imagen debe llamarse `sidebar-listing` &nbsp;)
    - `layout` 
        - list (blogs, projects, talks)
        - list-sidebar (blogs, projects, talks)
        - list-grid (solo blogs y projects)

- **Cada sección es configurada por su archivo &nbsp;`_index.md`**&nbsp;&nbsp;.

- **Los thumbnails deben llamarse &nbsp;`featured`&nbsp;**
**(o contener esa palabra en el nombre (ej: `mario-featured.png`))**
**para que Hugo los reconozca como thumbnails**.

- Creamos una nueva publicación en la sección **blog** via el 
**RStudio** addin _New Post_:
    - Señalamos la extensión
    [**Rmarkdown**](https://bookdown.org/yihui/blogdown/output-format.html)
    - Como contenido de aquella publicación, emplearemos el modelo
    de la siguiente diapositiva.

???

Explicar por qué se usa la extensión **.Rmarkdown** y **.markdown** 
en vez de **.Rmd** y **html**.

---

```` 
---
author: Yoshi
layout: single
date: '2022-02-01'
excerpt: |
  Resumen corto.
title: Ejemplo
---

## Ejemplos

```{r}`r ''`
DT::datatable(mtcars)
```

```{r}`r ''`
plot(pressure)
```

Ecuación $e^{i\pi} +1 = 0$ en línea.

$$
\sin^2\theta + \cos^2\theta = 1
$$
````

---

- Configuramos la sección **About** del blog:
  <p style="margin-bottom: -70px;"> &nbsp; </p>

  - Solo realizar los siguientes cambios en `content/about/_index.md` &nbsp;:
  <p style="margin-bottom: -50px;"> &nbsp; </p>

      - `description` 
      - `show_header` 
      - `sidebar_left` 

  - Cambiar todas las propiedades en `content/about/header/index.md` &nbsp;.

  - `content/about/main/index.md`
      <p style="margin-bottom: -50px;"> &nbsp; </p>
      
      - `number_featured` 
      - `intro` 

  - `content/about/sidebar/index.md`
      <p style="margin-bottom: -50px;"> &nbsp; </p>

      - `author` 
      - `role` 
      - `avatar_shape` 
          - La imagen en esa ruta debe llamarse **avatar**
          para que se muestre en el esta parte del blog.
      - `show_social_links` 
      - `audio_link_label` 
          - El audio en aquel directorio debe llamarse **audio** 
          para que se reconozca y se le apliquen estos cambios.
      - `link_list` 

---

class: middle

- Podemos incluir botones como los de la publicación **Palmer Penguins** 
en la sección **Projects**. Para ello, veamos el archivo 
&nbsp;`content/project/penguins/index.md`&nbsp;&nbsp;.

- Es posible crear **series** en las publicaciones del blog, por ejemplo,
siguiendo el modelo de la plantilla para **spoonful-series**, copiando la carpeta,
pegándola y alterándola adecuadamente; por ejemplo, cambiando el nombre a
**xaringan-series** (`series` es necesario en el nombre para ser reconocida como tal)
y alterando la propiedad `series` en el archivo `_index.md` de la carpeta _clonada_.

<p style="margin-bottom: 20px;"> &nbsp; </p>

## Referencias para Blogdown

- <https://hugo-apero-docs.netlify.app/start/>
- <https://www.youtube.com/watch?v=RksaNh5Ywbo&ab_channel=R-LadiesTunis>
- <https://www.apreshill.com/slides/blogdown-workshop-slides.html#1>

---

## Bookdown

### Motivación

- Limitaciones de **Markdown** que soluciona el paquete **Blogdown**:
    - Numeración automática de figuras y tablas para formato HTML
    - Referenciar tablas y figuras.
    - Gran control sobre la apariencia de las figuras.<br>
    (Actualmente, no es posible controlar el alineamiento de las
    figuras empleando únicamente **Markdown** )

### Ventajas

- En el caso de libros creados en formato HTML, estos podrían ser
  mucho más interactivos que el libro tradicional en PDF, ya sea debido
  al uso de gráficos interactivos o incluso apliaciones más complejas
  (e interactivas) que requieran de **Shiny** o JavaScript.

- Los lectores del libro pueden sugerir correcciones o cambios (a quien
creó el libro) vía un simple **pull request** en **GitHub**. 

- La actualización del libro, ya sea para nuevas ediciones de este, o simples
correcciones, se puede realizar rápidamente. Entonces, no es necesario esperar
meses o años para obtener versiones nuevas de un texto, como podría ser el caso 
para libros creados solo en formato PDF.

---

<p style="margin-bottom: -70px;"> &nbsp; </p>

- [Modelo simple para crear el libro](https://github.com/rstudio/bookdown-demo)

- En nuestro caso, crearemos un repositorio en **GitHub** y un nuevo proyecto
en **RStudio**, vinculado a ese repositorio (igual que hicimos con **BLogdown**).

- Una vez dentro de aquel proyecto en **RStudio**, ejecutamos en la consola:<br>
`bookdown::create_gitbook(".")` 

- Antes de renderizar el libro, realicemos algunas modificaciones básicas:
    - `_output.yml` 
        - Propiedad `before` del `toc` 
        - Podemos añadir `number_sections: false`&nbsp; encima de `css`<br>
        para definir si enumeramos las secciones o no.
    - `index.Rmd` 
        - `tile`, `author` y `description`&nbsp;.
    - `_bookdown.yml` 
        - `delete_merged_file` 
        - `chapter_name` 

???

Explicar que la opción **site: bookdown::bookdown_site** 
en el encabezado YAML del archivo `index.Rmd` permite que
**RStudio** renderize el libro **capítulo por capítulo**,
haciendo click en el botón **Knit**, en vez de que se
renderize el libro completo tras presionar aquel botón.

---

La sección `chapter_name` que acabamos de modificar solo afecta
a la versión **HTML** del libro. Para alterar esa misma propiedad,
pero para la versión **PDF** del libro, incluir lo siguiente en 
el encabezado **YAML** del archivo `index.Rmd` &nbsp;:<br>
```yaml
header-includes:
  - \AtBeginDocument{\renewcommand{\chaptername}{nombre_deseado }}
```

- Empleamos el comando `bookdown::render_book()` para renderizar
el libro. 

- Creamos las versiones del libro en los formatos establecidos en
`_output.yml` via el comando `bookdown::render_book(output_format = 'all')`.

- Análogamente a **Blogdown**, existe la función `bookdown::serve_book()`
para visualizar rápidamente cómo los cambios en los archivos del libro
alteran su presentación final.

---

## Ejemplo de YAML para `bookdown::gitbook` 

```yaml
bookdown::gitbook:
  config:
    toc:
      collapse: section # subsection, NULL
    edit: null # ver ejemplo en https://bookdown.org/yihui/bookdown
    download: 
    # En la carpeta _book, donde se encuentra index.html,
    # puedes incluir archivos por descargar cuando se apriete
    # el botón respectivo en la barra superior.
      - ["otro_modelo.pdf","PDF"]
      - ["otro_modelo.epub","EPUB"]
    search: # Busca en todo el libro, no solo en página actual
    # No funciona cuando se abre el libro vía su directorio;
    # requiere un servidor (local o no)
      engine: fuse # lunr
      # ¿Por qué usar fuse.js?
      # https://github.com/rstudio/bookdown/issues/1031
      options:  
      # Opciones para fuse.js https://fusejs.io/api/options.html
        isCaseSensitive: true # Distinguirá mayúsculas que se inserten para buscar
    fontsettings:
      theme: night
      family: serif
      size: 2 # valor por default
    sharing:
      facebook: true
      github: false
      twitter: true
      linkedin: false
      weibo: false
      instapaper: false
      vk: false
      whatsapp: false
      all: ['facebook', 'twitter', 'linkedin', 'weibo', 'instapaper']
    info: true
```

---
class: middle

## Referenciar entornos de ecuaciones

```md
\begin{equation} 
  f\left(k\right) = \binom{n}{k} p^k\left(1-p\right)^{n-k}
  (\#eq:ecuacion)
\end{equation} 

Notemos que en la ecuación \@ref(eq:ecuacion) se cumple ...
```

```md
\begin{align} 
  g(X_{n}) &= g(\theta)+g'({\tilde{\theta}})(X_{n}-\theta) \notag \\
  \sqrt{n}[g(X_{n})-g(\theta)] &= g'\left({\tilde{\theta}}\right)
  \sqrt{n}[X_{n}-\theta ] (\#eq:alineado)
\end{align} 

La notación ahora es \@ref(eq:alineado)
```

Hay que asegurarse de no enumerar ecuaciones que no poseen _etiqueta_,
ya sea alterando los entornos como `equation*` o empleando
`\nonumber` o `\notag` apropiadamente.

---

## Entornos definidos vía `Pandoc` y `Bookdown` 

### Ejemplo (funciona para formato HTML y PDF, no EPUB)

```md
::: {.theorem #famoso name="Identidad de Euler"}
Para cualquier $\theta\in\mathbb{R}$ se cumple 

$$e^{i\theta}= \cos\theta + i\sin\theta$$
:::

El teorema \@ref(thm:famoso) es el más elegante según ciertos matemáticos.
```

<p style="margin-bottom: 0px;"> &nbsp; </p>

.center[

### Posibilidades

<p style="margin-bottom: -30px;"> &nbsp; </p>

```{r, echo = FALSE, message=FALSE}
entornos <- data.frame(
      c("theorem","lemma","corollary","proposition","conjecture","definition","example","exercise","hypothesis"),
      c("Theorem","Lemma","Corollary","Proposition","Conjecture","Definition","Example","Exercise","Hypothesis"),
      c("thm","lem","cor","prp","cnj","def","exm","exr","hyp")
)

knitr::kable(entornos,
            col.names=c("Entorno","Nombre impreso","Prefijo de etiqueta")
)
```
]

???

Mostrar un ejemplo con el entorno **hypothesis**.

---

## Referencias de texto

<p style="margin-bottom: -80px;"> &nbsp; </p>


`(ref:ejemplo) ~~Referencias~~ de **una línea** y _sin espacio vacío al final_.` 

````
```{r, fig.cap="(ref:ejemplo)"}`r ''` 
plot(pressure)
```
````

<p style="margin-bottom: -25px;"> &nbsp; </p>

## Referencia a imágenes y mayor control de los gráficos

<p style="margin-bottom: -80px;"> &nbsp; </p>

````
```{r, etiqueta}`r ''`
#| fig.cap: "Gráfica de ejemplo"
#| fig.asp: 1             # proporción altura/ancho de la figura
#| fig.width: 6           # 6 pulgadas de ancho para la imagen
#| fig.align: "center"    # centrar la figura

plot(pressure)
```

Referencia a la imagen \@ref(fig:etiqueta) .
```` 

---
class: middle

Podemos refenciar la imagen previa vía el nombre del chunk donde
fue creada y la sintáxis `\@ref(fig:label)`, pero para que funcione
**es necesario que aquel chunk tenga algún valor para _fig.cap_**.

<p style="margin-bottom: -30px;"> &nbsp; </p>

## Referencia a tablas

<p style="margin-bottom: -80px;"> &nbsp; </p>

Podemos emplear la función **kable** del paquete **knitr**
para crear tablas y que se les asigne una **etiqueta** en
base al nombre del chunk donde se crea la tabla.

````
```{r tabla}`r ''` 
knitr::kable(
  head(mtcars[, 1:8], 10), booktabs = TRUE,
  caption = 'Tabla cualquiera'
)
```

Referencia para \@ref(tab:tabla)
````

<p style="margin-bottom: -20px;"> &nbsp; </p>

## _Cross-references_

<p style="margin-bottom: -70px;"> &nbsp; </p>

```md
Link para sección [Render book]

Link para [una de las secciones pasadas][Render book]
```

---
class: middle

## Personalización del texto de las etiquetas (para HTML)

<p style="margin-bottom: -80px;"> &nbsp; </p>

Algunas opciones que se pueden incluir en el archivo `_bookdown.yml`:

```yaml
language:
  label:
    fig: 'Figura '
    tab: 'Tabla '
    eq: 'Ecuación '
    thm: 'Teorema '
    lem: 'Lema '
    cor: 'Corolario '
    prp: 'Proposición '
    cnj: 'Conjetura '
    def: 'Definición '
    exm: 'Ejemplo '
    exr: 'Ejercicio '
    hyp: 'Hipóthesis '
    proof: 'Prueba. '
    remark: 'Observación. '
    solution: 'Solución. '
```

---
class: middle

## Resaltado del código mostrado

<p style="margin-bottom: -50px;"> &nbsp; </p>

### Incluir en archivo `_output.yml`

```yaml
bookdown::gitbook:
  highlight: espresso # tango, pygments, kate, monochrome, espresso, zenburn, haddock, breezedark, default .
```

<p style="margin-bottom: 0px;"> &nbsp; </p>

### Incluir en archivo `style.css`

```css
div.sourceCode *:not(button) {
  background: inherit !important;
}
```

---
class: middle

## Personalización vía HTML y JavaScript

<p style="margin-bottom: -80px;"> &nbsp; </p>

Así como en los paquetes previos expuestos en esta sesión,
es posible anexar código de HTML o de JavaScript a cada página
del documento/libro vía el archivo 
&nbsp;`_output.yml`&nbsp; de la siguiente manera:

```yaml
bookdown::gitbook:
  includes:
    in_header: ejemplo-01.html    # incluir en el interior de <head>
    before_body: ejemplo-02.html  # incluir al inicio del interior de <body>
    after_body: ejemplo-03.html   # incluir al final del interior de <body>
```

---

## `Bookdown`: _Transferencia de poderes_

<p style="margin-bottom: -85px;"> &nbsp; </p>

Si tu publicación consiste de un único documento (sea largo o no)
en formato `html_document`&nbsp; , `pdf_document`&nbsp; o  `word_document`&nbsp;,
puedes implementarle la
**enumeración automática de figuras, tablas y ecuaciones**,
además del **cross-referencing de figuras, tablas, ecuaciones y secciones**
(funcionalidades que **Bookdown** implementó para **R Markdown**)
cambiando de la siguiente manera el encabezado YAML de tu documento:

```yaml
# Ejemplo de "ANTES"
output: 
  html_document: default
  pdf_document: default
  word_document: default
```

```yaml
# Ejemplo de "DESPUÉS"
output: 
  bookdown::html_document2: default
  bookdown::pdf_document2: default
  bookdown::word_document2: default
```

---

<p style="margin-bottom: -60px;"> &nbsp; </p>

## Renderizar un solo capítulo en vez de todo el libro

<p style="margin-bottom: -85px;"> &nbsp; </p>

`bookdown::preview_chapter('nombre_archivo_capitulo.Rmd')` 

## Modificar el orden de los capítulos

<p style="margin-bottom: -90px;"> &nbsp; </p>

En el archivo `_bookdown.yml`, puedes definir el orden de los
capítulos que establece tus documentos **R Markdown**, 
de las siguientes maneras:

```yaml
# Orden para todos los outputs
rmd_files: ["index.Rmd", "abstract.Rmd", "intro.Rmd"]
```

```yaml
# Orden para cada tipo de output
rmd_files: 
  html: ["index.Rmd", "abstract.Rmd", "intro.Rmd"]
  latex: ["abstract.Rmd", "intro.Rmd"]  # para PDF
```

## Formato `bookdown::bs4_book`

<p style="margin-bottom: -90px;"> &nbsp; </p>

Por ahora, basta remover &nbsp;`number_sections`&nbsp;
y &nbsp;`highlight`&nbsp;
de &nbsp;`_output.yml`&nbsp;&nbsp;, cambiar el formato
en tal archivo y renderizar el libro.

---

## Publicamos el libro online de manera gratuita

<p style="margin-bottom: -80px;"> &nbsp; </p>

Una vez que ya hemos renderizado el libro por completo y está
listo para ser publicado, podemos emplear **RStudio Connect**
para la publicación. 

<p style="margin-bottom: -30px;"> &nbsp; </p>

### Pasos

1. Crear una cuenta en [RStudio Connect](https://bookdown.org/connect/).

1. Ejecutar `install.packages('rsconnect')` en la consola de **RStudio**.

1. Ejecutar `bookdown::publish_book()` para publicar el libro.<br>
Cuando emplees aquel comando por primera vez, se te pedirá
una corta autentificación.

1. En caso desees actualizar el libro, tras haberlo renderizado,
ejectua el mismo comando `bookdown::publish_book()` tras haberte
asegurado que **RStudio** está empleando como directorio la ruta
donde se almacenan los archivos de tu libro.

???

Mostrar también cómo hacerlo vía Netlify y GitHub,
para poder tener **version control**.

---
class: middle

## Referencias para Bookdown

- <https://bookdown.org/yihui/bookdown/>
- [Formato bookdown::bs4_book](https://bookdown.org/yihui/bookdown/html.html#bs4-book)
