---
title: "Clase 5: Flexdashboard y htmlwidgets"
author: Lucio Cornejo
lang: en
output: 
  xaringan::moon_reader:
    nature:
      ratio: 16:9
---
class: center, middle, inverse, title-slide

```{r, child = "_slides-setup.Rmd"}
```

<h1 class = "celeste-ish" style="line-height: 90px; margin-top: -50px;">
    Clase 5:
    <p style="margin-bottom: -170px;"> &nbsp; </p>
    Flexdashboard y<br>
    htmlwidgets
</h1>

<h3 class = "celeste-ish" style = "position: absolute; bottom: 80px;">
  Autor: Lucio Cornejo
</h3>

---

## Flexdashboard

<p style="margin-bottom: -85px;"> &nbsp; </p>

Un **dashboard** es como un _resumen_ empleado para mejorar la
toma de decisiones, cuyo objetivo es **transformar data en información**.

En un **dashboard** se recopilan datos y estos se presentan de manera 
concisa para resaltar lo más importante que deducimos a partir
de aquella información.

Ejemplos de
[proyectos](https://rstudio.github.io/flexdashboard/articles/examples.html)
realizados con el paquete flexdashboard.

> Ok ok ... pero ... ¿de dónde viene el _flex_?

El paquete **flexdashboard** emplea la propiedad
&nbsp;`display: flex`&nbsp; de **CSS** para alterar 
el ancho y altura de ciertos elementos de la página con el fin de 
llenar _lo mejor posible_ el espacio disponible en 
la pantalla del dispositivo.

<p style="margin-bottom: -30px;"> &nbsp; </p>

## Instalación

<p style="margin-bottom: -85px;"> &nbsp; </p>

```r
install.packages('flexdashboard')
```

---
class: middle

## Encabezado YAML básico de proyecto flexdashboard

```yaml
---
title: Proyecto con flexdashboard
output:
  flexdashboard::flex_dashboard:
    orientation: columns  # rows
    vertical_layout: fill # scroll
---
```

<p style="margin-bottom: -35px;"> &nbsp; </p>

### `orientation` 

Establece si añadimos secciones (al dashboard )
por columnas o por filas.

<p style="margin-bottom: -35px;"> &nbsp; </p>

### `vertical_layout`

Con `fill`, los gráficos se autoajustan para cubrir toda la
pantalla; pero, con `scroll`, los gráficos preservan su 
altura natural, y la página permitirá desplazarse verticalmente
_fuera de la pantalla_.

---

<p style="margin-bottom: -85px;"> &nbsp; </p>

## Modelo para `vertical_layout: scroll` 

<p style="margin-bottom: -80px;"> &nbsp; </p>

````yaml
---
output: 
  flexdashboard::flex_dashboard:
    vertical_layout: scroll
---
    
### Gráfico 1
    
```{r}`r ''` 
AirPassengers
```
 
### Gráfico 2

```{r}`r ''` 
plot(pressure)
```
 
### Gráfico 3

```{r}`r ''` 
mtcars
```
````

---
class: middle

## Manos a la obra

Iniciaremos creando un documento **R Markdown** de este tipo:

````text
---
title: Mi dashboard
output: 
  flexdashboard::flex_dashboard:
    theme: default
    orientation: columns
    vertical_layout: fill
---

```{r setup, include=FALSE}`r ''` 
library(flexdashboard)
```

# Layout 1

````

---
class: middle

## Creación de columnas y filas

<p style="margin-bottom: -80px;"> &nbsp; </p>

Los símbolos &nbsp;`#`&nbsp;, 
&nbsp;`##`&nbsp; y 
&nbsp;`###`&nbsp;
adquieren un nuevo significado: &nbsp;`DEMOSTRACIÓN` 

<br>

## Alteración de ancho y altura de las secciones creadas

<p style="margin-bottom: -80px;"> &nbsp; </p>

```md
## {data-width=700}
### {data-height=200}
### {data-height=800}

## {data-width=300}
### {data-height=1}
### {data-height=999}
```

<br>

### Plantillas visuales para flexdashboard

<p style="margin-bottom: -40px;"> &nbsp; </p>

<details>
<summary>
Presionar para revelar mis secretos
</summary>
  
default<br>
cosmo<br>
bootstrap<br>
cerulean<br>
journal<br>
flatly<br>
readable<br>
spacelab<br>
united<br>
lumen<br>
paper<br>
sandstone<br>
simplex<br>
yeti<br>
</details>

---


.pull-left[

## valueBox 

<p style="margin-bottom: -80px;"> &nbsp; </p>

````text
### Mensaje 

```{r, echo = FALSE}`r ''` 
value <- 13
valueBox(value, icon = "fa-trash",
  href = "#htmlwidgets", 
  # tal link solo dirige a páginas/layouts
  color = ifelse(value > 10, "warning", "primary") 
  # "succes" "danger" disponibles también)
```
````

<p style="margin-bottom: -60px;"> &nbsp; </p>

## gauge

<p style="margin-bottom: -80px;"> &nbsp; </p>

````text
### Gráfico

```{r, echo = FALSE}`r ''` 
level <- 42
gauge(level, min=0, max=100, symbol="%",
      gaugeSectors( success = c(90,100),
                    warning = c(70,89),
                    danger  = c(0,69) ))
```
````

]

.pull-right[

## Uso de tabsets

```text
## {.tabset}

### Tab 1 

contenido 1

### Tab 2

contenido 2
```

<p style="margin-bottom: -30px;"> &nbsp; </p>

## Creación de nuevos layouts

```text
# Layout 1
## 
### Columna solitaria

# Layout 2 {data-icon=fa-frog}
## 
### Columna extra solitaria
```

]

---

<p style="margin-bottom: -70px;"> &nbsp; </p>

## Uso de íconos para el navegador

<p style="margin-bottom: -80px;"> &nbsp; </p>

- [Ejemplos](https://fontawesome.com/v5.15/icons) de íconos, aunque
no todos están disponibles en flexdashboard.
- **No dejar espacio entre los extremos del símbolo**
&nbsp;&nbsp;_=_&nbsp;&nbsp;
**al definir _data-icon="fa-sth"_**

<p style="margin-bottom: -60px;"> &nbsp; </p>

## Cambiar la orientación de una página/layout

<p style="margin-bottom: -80px;"> &nbsp; </p>

```md
# Filas {data-orientation=rows}

## {data-height=700}
### Columna 1 {data-width=300}
### Columna 2 {data-width=700}

## {data-height=300}
### Columna 3
### Columna 4
```

## Incluir en el sitio web el código Rmd del dashboard

<p style="margin-bottom: -80px;"> &nbsp; </p>

```yaml
output:
  flexdashboard::flex_dashboard:
    source_code: embed
```

---
class: middle

## Customización de la barra de navegación

```yaml
output: 
  flexdashboard::flex_dashboard:
    favicon: favicon.ico # También puede ser .png .
    logo: logo.png       # La imagen no será reescalada.
    social:
      - twitter
      - facebook
      - google-plus
      - linkedin
      - pinterest
      - menu     # contiene todas las redes sociales disponibles por default
    navbar:
      - title: "About"
        icon: far fa-folder-open  # misma manera que se definen en _site.yml
        href: "temporal.html" # https://www.google.com
        align: left # right
```

???

El logo debería tener 48 pixels de altura para que "se vea bien" en el barra 
de navegación de la plantilla "cosmo", pero 
**otras plantillas podrían tener distintas alturas para la barra de navegación.** 

---

## Organizar las páginas/layouts en secciones

<p style="margin-bottom: -70px;"> &nbsp; </p>

```md
# Página A.1 {data-navmenu="Sección A"}

## Column
### Fila A.1.1
### Fila A.1.2

# Página A.2 {data-navmenu="Sección A" data-icon="fa-frog"}

##
### Fila A.2.1

[Link](#primer-secreto) al primer secreto.

##
### Fila A.2.2

# Primer secreto {data-navmenu="Secretos" .hidden}

Escondemos esta página del menú donde está contenida, pero
aún es posible acceder a la página vía el link que usamos para llegar acá.

[Math has a fatal flaw](https://www.youtube.com/watch?v=HeQX2HjkcNo&t=64s&ab_channel=Veritasium)
```

---
class: middle

## Storyboards

<p style="margin-bottom: -80px;"> &nbsp; </p>

Cuando se requiere presentar una secuencia de visualizaciones 
de data, con comentarios respectivos, podemos emplear la opción 

```yaml
output: 
  flexdashboard::flex_dashboard:
    storyboard: true
```

Revisemos el siguiente 
[ejemplo](https://beta.rstudioconnect.com/jjallaire/htmlwidgets-showcase-storyboard/htmlwidgets-showcase-storyboard.html)
de una **storyboard** creada con **flexdashboard**.

También es posible que no todo el dashboard posea el modo **storyboard**,
sino alguna(s) de sus páginas.

---

<p style="margin-bottom: -70px;"> &nbsp; </p>

## Página/layout en modo `storyboard` 

<p style="margin-bottom: -80px;"> &nbsp; </p>

````md
# Déjame que te cuente limeñe .. {.storyboard}

### Frame 1 {data-commentary-width=1000}

```{r}`r ''` 
plot(pressure)
```

---

Comentario para el primer frame.

Para **storyboard**, ya no se usan los encabezados de nivel 2.

### Corta descripción para el segundo frame, pero corta en serio porque si nos sobrepasamos del espacio disponible en la sección de la página web para este texto, no será visible el texto que se sobrepasó al espacio disponible.

```{r}`r ''` 
#| echo: FALSE
knitr::include_graphics(xaringan:::karl)
```

---

Who dat?
````

---
class: middle

## Referencias

<p style="margin-bottom: -80px;"> &nbsp; </p>

- <https://pkgs.rstudio.com/flexdashboard/articles/>

- <https://pkgs.rstudio.com/flexdashboard/articles/using.html>

- <https://warin.ca/dpr/dashboards.html#storyboards>

---
class: middle

## htmlwidgets

Este paquete de **R** nos permite emplear directamente en **R**
(y **R Markdown** ) librerías de **JavaScript** especializadas
en visualización de datos.

Asimismo, la librería **htmlwidgets** nos da la posibilidad
de crear nuestro propio **widget** para poder emplear vía **R** 
alguna librería de **JavaScript** de nuestro interés.

En esta sesión, trabajaremos con solo algunas de las 
librerías de **JavaScript** que el paquete **htmlwidgets** 
nos facilita utilizar en **R**.


```{r, include = FALSE}
library(flipbookr)
library(tidyverse)

# Trying to reduce load time for these Xaringan slides
knitr::opts_chunk$set(eval = FALSE)
```

???

- Ejecutar los htmlwidgets en un archivo **.R** por separado.

- Instalar el paquete `tidyverse`.

---

## Leaflet

```{r, include = FALSE}
#| eval: TRUE
library(leaflet)
```

<p style="margin-bottom: -3%;"> &nbsp; </p>

.panelset.sideways[

.panel[.panel-name[Configuración]
Tutorial:<br>
<https://rstudio.github.io/leaflet/>

Listado de funciones:<br>
<https://cran.r-project.org/web/packages/leaflet/leaflet.pdf>

```r
install.packages("leaflet")
library(leaflet)
```
]

.panel[.panel-name[Creación de un mapa]

```{r}
#| eval: TRUE
leaflet() %>%
  addTiles() %>%
  addMarkers(lng=174.768, lat=-36.852, popup="The birthplace of R")
```
]

.panel[.panel-name[¿Dónde me encuentro?]

[Obtener mis coordenadas](https://cf-courses-data.s3.us.cloud-object-storage.appdomain.cloud/IBMDeveloperSkillsNetwork-CD0101EN-SkillsNetwork/labs/demos/geo-location-demo.html?utm_medium=Exinfluencer&utm_source=Exinfluencer&utm_content=000026UJ&utm_term=10006555&utm_id=NA-SkillsNetwork-coursesedxorg-SkillsNetworkCoursesIBMDeveloperSkillsNetworkCD0101ENSkillsNetwork20336975-2021-01-01)

```{r}
leaflet() %>%
  setView(lng = -71.0589, lat = 42.3601, zoom = 17) %>%
  addTiles()
```

]

.panel[.panel-name[Mapa de clusters]

```{r, message = FALSE, warning = FALSE}
leaflet(quakes) %>% 
  addTiles() %>% 
  addMarkers(clusterOptions = markerClusterOptions())
```
]
]

???

Ejecutar secuencialmente el primer ejemplo de un mapa.

---

## Dygraphs

```{r, include = FALSE}
#| eval: TRUE
library(dygraphs)
```

<p style="margin-bottom: -3%;"> &nbsp; </p>

.panelset.sideways[

.panel[.panel-name[Configuración]
Tutorial:<br>
<https://rstudio.github.io/dygraphs/>

Listado de funciones:<br>
<https://cran.r-project.org/web/packages/dygraphs/dygraphs.pdf>

```r
install.packages("dygraphs")
library(dygraphs)
```
]

.panel[.panel-name[Ejemplo 1]

```{r, fig.width = 10}
#| eval: TRUE
dygraph(mdeaths) %>%
  dyRangeSelector()
```

]

.panel[.panel-name[Ejemplo 2]

```{r, fig.width = 10}
dygraph(nhtemp, main = "New Haven Temperatures") %>%
  dyRangeSelector(dateWindow = c("1920-01-01", "1960-01-01")) %>%
  dyOptions(fillGraph = TRUE, fillAlpha = 0.25)
```

]

.panel[.panel-name[Ejemplo 3]

```{r, fig.width = 10}
dygraph(nhtemp, main = "New Haven Temperatures") %>% 
  dySeries(label = "Temp (F)", color = "black") %>%
  dyShading(from = "1920-1-1", to = "1930-1-1", color = "rgba(255,0,0,0.25)") %>%
  dyShading(from = "1947-1-1", to = "1955-1-1", color = "#E6E6FF")
```

]
]

???

**Time-series** en R:

<https://www.statmethods.net/advstats/timeseries.html>

---

## Plotly

```{r, include = FALSE}
#| eval: TRUE
library(plotly)
```

<p style="margin-bottom: -3%;"> &nbsp; </p>

.panelset.sideways[

.panel[.panel-name[Configuración]
Tutorial:<br>
<https://plotly.com/r/>

Listado de funciones:<br>
<https://cran.r-project.org/web/packages/plotly/plotly.pdf>

```r
install.packages('plotly')
library(plotly)
```
]

.panel[.panel-name[Ejemplo 1]

```{r, fig.width = 10}
plot_ly(mtcars,y=~wt,type='box')

#### Intento de simular que plotly oculte los valores atípicos, 
#### ya que por ahora no se posee aquella funcionalidad 
# plot_ly(mtcars, y=~wt, type='box', marker=list(opacity=0)) 
```

]

.panel[.panel-name[Ejemplo 2]

```{r, fig.width = 10}
plot_ly(iris,x=~Sepal.Length,color=~Species,type='box') %>% 
  layout(xaxis=list(showticklabels = TRUE)) %>%
  config(displayModeBar= FALSE) # esconder barra de la parte superior
```

]

.panel[.panel-name[Ejemplo 3]

```{r, fig.width = 10}
plot_ly(iris,y=~Sepal.Length,color=~Species,type='box') %>% 
  layout(xaxis=list(title='Species'), yaxis= list(zeroline=FALSE)) # no esconder "marcas" en eje X
```

]

.panel[.panel-name[Ejemplo 4]

```{r, fig.width = 10}
#| eval: TRUE
accumulate_by <- function(dat, var) {
  var <- lazyeval::f_eval(var, dat)
  lvls <- plotly:::getLevels(var)
  dats <- lapply(seq_along(lvls), function(x) {
    cbind(dat[var %in% lvls[seq(1, x)], ], frame = lvls[[x]])
  })
  dplyr::bind_rows(dats)
}

iris2 <- iris
iris2$indices <- 1:nrow(iris2)

iris2 %>%
  accumulate_by(~indices) %>%
  plot_ly(
    x = ~indices, 
    y = ~Sepal.Length,
    frame = ~frame, 
    type = 'scatter',
    mode = 'lines' # unir vía líneas los puntos consecutivos del gráfico
) %>%
  animation_opts(
    frame = 50, 
    transition = 0,
    redraw = FALSE # dibujar el gráfico tras cada transición
)
```
]
]

---

`r chunk_reveal("plotly-3d", widths = c(0.5,0.5), title="### Gráficos 3D")`

<style>
  #plotly-3d {
    margin-bottom: 2%; 
  }

  .panel1-plotly-3d-auto .remark-code-line {
    width: 700px;
  }

  .panel2-plotly-3d-auto .remark-code-line {
    display: none;
  }

  :root {
    --code-highlight: rgba(200,0,100,0.5) !important;
  }
</style>

```{r, plotly-3d, include = FALSE}
#| eval: TRUE
plot_ly(z = ~volcano) %>%
  add_surface(
    contours = list(
                    z = list(
                            show=TRUE,
                            usecolormap=TRUE,
                            highlightcolor="red",
                            project=list(z=TRUE)
                            )
                    )
) %>%
  layout(
    scene = list(
                 camera=list(
                             eye = list(x=1.87, y=0.88, z=-0.64)
                            )
                )
)
```

---

## visNetwork

```{r, include = FALSE}
#| eval: TRUE
library(visNetwork)
```

<p style="margin-bottom: -3%;"> &nbsp; </p>

.panelset.sideways[

.panel[.panel-name[Configuración]
Tutorial:<br>
<https://datastorm-open.github.io/visNetwork/>

Listado de funciones:<br>
<https://cran.r-project.org/web/packages/visNetwork/visNetwork.pdf>

```r
install.packages('visNetwork')
library(visNetwork)
```
]

.panel[.panel-name[Ejemplo 1]
```{r}
vertices <- data.frame(id = 1:4, 
                  shape = c("circle", "square"), 
                  label = LETTERS[1:4])
aristas <- data.frame(from = c(2,4,3,3), to = c(1,2,4,2))

visNetwork(vertices, aristas, width = "100%") %>% 
      visNodes(color = list(background = "lightblue", 
                            border = "darkblue",
                            highlight = "yellow"),
               shadow = list(enabled = TRUE, size = 10))  %>%
      visLayout(randomSeed = 12) # para tener siempre el mismo grafo   
```
]

.panel[.panel-name[Ejemplo 2]
```{r}
aristas <- data.frame(from = c(2,3,5,7), to = c(1,4,6,10),
                      length = c(100,250,500,700),
                      width = c(1,2,3,5),
                      arrows = c("to", "from", "to;from", "to"),
                      dashes = c(TRUE, FALSE, TRUE, FALSE),
                      smooth = c(FALSE, TRUE, FALSE, TRUE),
                      shadow = c(FALSE, TRUE, FALSE, TRUE)
) 

vertices <- data.frame(id = 1:6, label=LETTERS[1:6], group = c("Y", "N"))
visNetwork(vertices, aristas, height = "500px", width = "100%") %>%
  visLayout(randomSeed = 42)
```
]

.panel[.panel-name[Ejemplo 3]

<https://datastorm-open.github.io/visNetwork/image_icon.html>

```{r}
vertices <- data.frame(id = 1:3, group = c("B", "A", "B"))
aristas <- data.frame(from = c(1,2), to = c(2,3))

visNetwork(vertices, aristas, width = "100%") %>%
  visGroups(groupname = "A", shape = "icon", 
            icon = list(code = "f0c0", size = 75)) %>%
  visGroups(groupname = "B", shape = "icon", 
            icon = list(code = "f007", color = "red")) %>%
  addFontAwesome()
```
]


.panel[.panel-name[Ejemplo 4]

```{r}
vertices <- data.frame(id = 1:7)
aristas <- data.frame(from = c(1,2,2,2,3,3),
                      to = c(2,3,4,5,6,7)
)

visNetwork(vertices, aristas, width = "100%") %>% 
  visEdges(arrows = "middle") %>% 
  visHierarchicalLayout()
```
]

.panel[.panel-name[Ejemplo 5]
```{r}
vertices <- data.frame(id = 1:50)
aristas <- data.frame(from = sample(1:50, 100, replace = TRUE),
                      to = sample(1:50, 100, replace = TRUE)
)

visNetwork(vertices, aristas, width= "100%") %>%
  visIgraphLayout(layout = "layout_in_circle") %>%
  visNodes(size = 10)
```
]
]

???

Actualizar página cada vez que muestro un nuevo ejemplo.

---

`r chunk_reveal("custom-graph-1", break_type = 5, widths = c(0.5,0.5), title="### Grafos aleatorios")`

<style>
  #grafos-aleatorios { margin-bottom: 2%; }
</style>

```{r custom-graph-1, include = FALSE}
#| eval: TRUE
espacio_muestral <- prob::urnsamples(
                       x = 1:6, size = 2,
                       replace = FALSE,
                       ordered = FALSE
)

vertices <- data.frame(
                id = 1:6, 
                title = paste(
                          "node",
                          1:6
                        ), 
                shape = "dot", size = 15, 
                color = "lightblue"
)

aristas <- espacio_muestral %>% 
              slice_sample(n=5)

colnames(aristas) <- c("from","to")

visNetwork(vertices, aristas)
```

---

## DT

```{r, include = FALSE}
#| eval: TRUE
# options(DT.options = list(scrollY="100vh"))
library(DT)
```

<p style="margin-bottom: -3%;"> &nbsp; </p>

.panelset.sideways[

.panel[.panel-name[Configuración]
Tutorial:<br>
<https://rstudio.github.io/DT/>

Listado de funciones:<br>
<https://cran.r-project.org/web/packages/DT/DT.pdf>

Extensiones extra:<br>
<https://datatables.net/extensions/index>

```r
install.packages('DT')
library(DT)
```
]

.panel[.panel-name[Tabla básica]

```r
datatable(iris, options = list(pageLength = 5))
```

]

.panel[.panel-name[Tabla editable]

```r
datatable(head(mtcars), 
            editable = 'cell' # 'row', 'column' 'all'
)
```

]

.panel[.panel-name[Botones extra]

```r
datatable(mtcars,
          editable = 'cell',
          extensions = "Buttons",
          options = list(
                        dom="Bfrtip", # necesario para mostrar los botones
                        buttons=c("copy","print","csv")
                        )
)
```

]
]

???

Ejecutar aparte los códigos en **R**.

---

## threejs

```{r, include = FALSE}
#| eval: TRUE
library(threejs)
```

<p style="margin-bottom: -3%;"> &nbsp; </p>

.panelset.sideways[

.panel[.panel-name[Configuración]
Tutorial:<br>
<https://github.com/bwlewis/rthreejs>

Listado de funciones:<br>
<https://cran.r-project.org/web/packages/threejs/threejs.pdf>

Ejemplos para **R**:<br>
<https://bwlewis.github.io/rthreejs/>

El verdadero potencial de **three.js**:<br>
<https://threejs.org/examples/>

```r
install.packages('threejs')
library(threejs)
```

]

.panel[.panel-name[Grafo interactivo]

```{r, fig.width = 10}
#| eval: TRUE
data(ego) # grafo social obtenido de Facebook
graphjs(ego, bg="black")
```

]

.panel[.panel-name[Proyección 2D a esfera]

```{r, fig.width = 10}
#| eval: TRUE
# globejs(img = "ruta_local_de_alguna_imagen.png")
globejs(img = xaringan:::karl)
```

]

.panel[.panel-name[Gráfico sobre el globo terrestre]

```{r, fig.width = 10, message=FALSE, warning = FALSE}
library(maps)
library(maptools)

data(world.cities, package="maps")
ciudades <- world.cities[order(world.cities$pop,decreasing=TRUE)[1:1000],]

globejs(bg = "white", 
        lat=ciudades$lat,   # latitud
        long=ciudades$long, # longitud
        value = 100*(ciudades$pop/max(ciudades$pop)), # alturas para los valores
        rotationlat = -0.34, # Rotación latitudinal inicial (en radianes) del globo
        rotationlong =-0.38, # Rotación longitudinal inicial (en radianes) del globo
        fov = 30 # Campo de visión (field of view) inicial
)
```

]
]

---

## rgl

```{r, include = FALSE}
#| eval: TRUE
library(rgl)
options(rgl.useNULL = TRUE) 
```

<p style="margin-bottom: -3%;"> &nbsp; </p>

.panelset.sideways[

.panel[.panel-name[Configuración]
Tutoriales:<br>
- <https://cran.r-project.org/web/packages/rgl/vignettes/rgl.html>
- <https://cran.r-project.org/web/packages/rgl/vignettes/WebGL.html>

El segundo tutorial es de **gran** utilidad si poseen
un nivel por lo menos básico de **JavaScript**.

En caso no te funcione tras instalar el paquete:<br>
<https://github.com/cran/rgl>

Listado de funciones:<br>
<https://cran.r-project.org/web/packages/rgl/rgl.pdf>

```r
install.packages('rgl')
library(rgl)

# Suprimir la ventana aparte que contiene el gráfico "rgl",
# para que se grafique dentro del documento html creado.
options(rgl.useNULL = TRUE) 
```

]

.panel[.panel-name[Ejemplo 1]

### Gráfico de dispersión

```{r, fig.width = 10}
{{close3d()}}
{{open3d()}}

numero_puntos <- 12*25
x <- sort(rnorm(numero_puntos))
y <- rnorm(numero_puntos)
z <- rnorm(numero_puntos) + atan2(x,y)

points3d(x, y, z, col = rainbow(numero_puntos))
# lines3d(x, y, z, col = rainbow(numero_puntos))
# segments3d(x, y, z, col = rainbow(numero_puntos))
# triangles3d(x, y, z, col = rainbow(numero_puntos))
# quads3d(x, y, z, col = rainbow(numero_puntos))

{{rglwidget()}}
```

```{r, fig.width = 10}
close3d()
open3d()

plot3d(x, y, z, col = rainbow(numero_puntos))
rglwidget()
```

]

.panel[.panel-name[Ejemplo 2]

### Customización gráfica

```{r, fig.width = 10}
close3d()
open3d()

triangles3d(x, y, z, col = rainbow(numero_puntos))
axes3d(tick = TRUE, nticks = 10)

# Añadir algunas propiedades al gráfico 3D
decorate3d(   
  main = "Título",
  box = TRUE, # Dibujar caja alrededor del gráfico
  expand = 1.25, # Cuánto expandir la caja (si se dibuja) respecto al gráfico
  aspect = c(0.5,1,1.5) # aspect ratio de los ejes
)
bg3d("#92E3ED") # color de fondo

rglwidget(elementId = "ejemplo-2")
```
]

.panel[.panel-name[Ejemplo 3]

### Superficies de revolución

```{r, fig.width = 10}
close3d()
open3d()

x <- seq(from=1, to=5, by=0.5)
y <- log(x)

{{wire3d(turn3d(x, y, n = 20, smooth = FALSE))}}
# shade3d(turn3d(x, y, n = 20, smooth = TRUE), col="green")
# dot3d(turn3d(x, y, n = 20, smooth = FALSE), col="#EA42FF")

rglwidget()
```

```{r, fig.width = 10}
close3d()
open3d()

shade3d(turn3d(x, y, n = 20, 
               smooth = TRUE # Renderización gráfica más "suave"
               ),
        col="green"
)

rglwidget()
```

]

.panel[.panel-name[Ejemplo 4]

### Animación de curva respecto al tiempo

```{r, fig.width = 10}
#| eval: TRUE
close3d()
open3d()

library(manipulateWidget) # instalarla si es necesario

tiempo <- 0:500
xyz <- data.frame(
            x = cos(tiempo/20),
            y = sin(tiempo/10),
            z = tiempo
)
id_curva <- plot3d(xyz, type="l")["data"]  # curva por trazar
id_esfera <- spheres3d(xyz[1,],      # este valor no importa, 
                                     # se reemplaza al iniciar la animación
                      radius = 8,    # radio de la esfera graficada
                      col = "purple" # color de la esfera graficada
)

rglwidget(elementId = "curva-parametrizada") %>%
  playwidget(list(
    ageControl(births = tiempo, # Frames en los cuales la gráfica se actualizará
              ages = c(
                        0,  # Al inicio del frame del frame actual
                        20, # Tras 20 frames del frame actual
                        50  # Tras 50 frames del frame actual
                      ),
              colors = c(
                          "green", # Color de vértice tras transcurrir 0 frames
                          "red",   # Color de vértice tras transcurrir 20 frames
                          "blue"   # Color de vértices tras transcurrir 100 frames
                        ), 
              objids = id_curva # Identificador que será actualizado via "colors",
                                # en este caso, la curva graficada.
    ),
    
    ageControl(births = 0,        # Actualizaciones iniciarán en el primer frame
              ages = tiempo,      # Tras aquellas cantidad de frames (n-ésimo frame),
              vertices = xyz,     # actualizar el gráfico con el n-ésimo vértice.
              objids = id_esfera) # Las actualizaciones serán para el
                                  # gráfico de una esfera (en posiciones distintas)
              ),

    start = 0, stop = max(tiempo), # cantidad de frames por considerar en la animación
    rate = 50, # cantidad de frames por segundo
    components = c("Reverse", "Play", "Slower", "Faster","Reset", "Slider", "Label"),
    loop = TRUE # Repetir la animación cuando concluya.
  )
```

]

.panel[.panel-name[Ejemplo 5]

### Combinando rgl y JavaScript

```js
////// Código de JavaScript //////
rgl = document.getElementById('curva-parametrizada').rglinstance;
rglObject = rgl.getObj(rgl.subsceneid); 

//// Ejemplo particular: Rotaciones ////
angulo = 10;

// Una rotación respecto al eje X
rglObject.par3d.userMatrix.rotate(angulo, 0, 1, 0);
rgl.drawScene();

// Una rotación respecto al eje Y
rglObject.par3d.userMatrix.rotate(angulo, 1, 0, 0);
rgl.drawScene();

// Iniciar rotación constante respecto al eje X 
let rotaX = setInterval(
  function () {
    rglObject.par3d.userMatrix.rotate(angulo, 0, 1, 0);
    rgl.drawScene();
  }
, 200);

// Iniciar rotación constante respecto al eje Y 
let rotaY = setInterval(
  function () {
    rglObject.par3d.userMatrix.rotate(angulo, 1, 0, 0);
    rgl.drawScene();
  }
, 200);

// Detener alguna rotación
clearInterval(rotaX);
clearInterval(rotaY);
```

]
]

???

Para el ejemplo 5:

Alterar los siguientes valores asociados al gráfico:<br>
- Ejemplo raro probablemente sin mucha utilidad
    - `rgl.colLoc = 0` 1, 2 o 3 (mismo resultado que 3 para valores >=3)
    - `rgl.drawScene()` 

- Cambiar color de los valores en los ejes
    - `rgl.canvas.style.backgroundColor = "blue"` 

- Modificar tamaño de la caja contenedora:
    - `rglObject.par3d.bbox[some_index] = some_number`
    - `rgl.drawScene()` 

- Alterar el nivel de zoom
    - `rglObject.par3d.FOV = 10`
    - `rglObject.par3d.zoom = 0.5` 

- Cambiar las escalas de los ejes
    - `rglObject.par3d.scale` 
    - Para proyectar el gráfico sobre el eje XY:<br>
    `rglObject.par3d.scale[2]=0`<br>
    Requiere después hacer click en la figura para proyectarse.

- Proyección (creo) respecto a los planos de R^3
    - XY: `rglObject.par3d.userMatrix.scale(0,1,1)` 
    - XZ: `rglObject.par3d.userMatrix.scale(1,1,0)`

- Rotación
    - `rglObject.par3d.userMatrix.rotate(angulo_en_grados,x,y,z)` 

---

## Referencias

- <http://www.htmlwidgets.org/>

- <https://rstudio.github.io/leaflet/>

- <https://rstudio.github.io/dygraphs/>

- <https://plotly.com/r/>

- <https://datastorm-open.github.io/visNetwork/>

- <https://rstudio.github.io/DT/>

- <https://github.com/bwlewis/rthreejs>

- <https://cran.r-project.org/web/packages/rgl/vignettes/rgl.html>