---
title: "HTML Notebook"
output:
  html_notebook:
    toc: true
    toc_float:
      collapsed: false
      smooth_scroll: true
    theme: yeti
    highlight: tango
editor_options: 
  chunk_output_type: inline
---

```{r setup, include=FALSE}
knitr::opts_chunk$set(echo = TRUE)
```

Este tipo de `output` nos permite ejecutar código, bloque por bloque, 
es decir, _de manera secuencial_.

```{r cargar-data}
# Cargamos un data frame ya incluido en R
datos <- pressure

DT::datatable(datos)
```

---
subtitle: "Relación entre las variables `r names(datos)[1]` y `r names(datos)[2]`"
---

## Modelo de regresión lineal

### Modelo 1

```{r modelo-1}
# Columnas del data frame
names(datos)

# Fijamos a la temperatura como la variable dependiente (por explicar)
modelo_1 <- lm(pressure ~ temperature, datos)

# Gráfico y recta de regresión lineal
plot(datos$temperature, datos$pressure,
     main="Temperature vs Pressure",
     xlab= "Temperatura", ylab = "Presión")
abline(modelo_1, col="red")
```

### Modelo 2

No se observa relación lineal; parece ser __exponencial__ más bien. 
Así que creamos un nuevo modelo.

```{r modelo-2}
# Tomamos el logaritmo de los valores de la variable pressure
# y anexamos esa data al data frame inicial
datos$log_pressure <- log(datos$pressure)

# Nuevo modelo
modelo_2 <- lm(log_pressure ~ temperature, datos)

# Gráfico y recta de regresión lineal
plot(datos$temperature, datos$log_pressure, 
     main="Temperature vs log(Pressure)",
     xlab= "Temperatura", ylab = "log(Presión)")
abline(modelo_2, col="red")
```

Ecuaciónde la recta obtenida via el segundo modelo:
```{r, results='asis', echo = FALSE}
if(!requireNamespace('equatiomatic')) install.packages('equatiomatic')

equatiomatic::extract_eq(modelo_2, use_coefs = TRUE)
```

## Conclusiones

Las variables _temperatura_ y _logaritmo de la presión_ del data frame planteado
tienen una correlación positiva, con un valor del **coeficiente de correlación de Pearson** de `r cor(datos$log_pressure, datos$temperature)`.

<br><br>