---
title: "Modelo de solución de la tarea"
author: "Autor: Yochi"
date: "`r Sys.Date()`"
params: 
  mes: 
    label: "Mes"
    value: "julio"
    input: select
    choices: [enero,febrero,marzo,abril,mayo,junio,julio,agosto,setiembre,octubre,noviembre,diciembre]
output: 
  html_document:
    toc: true
    toc_float:
      collapsed: false
    theme: darkly
    highlight: espresso
#   
# Asegúrate de tener la librería shiny.
# En caso no la tengas, ejecuta en la consola:
# install.packages('shiny')
# para poder usar la opción "Knit with Parameters ...".
---

## _Reporte_

Este documento tiene como finalidad presentar cómo varía la temperatura
mensual promedio en Nottingham, respecto a un mes arbitrario que fijamos al 
inicio de nuestro análisis, y a lo largo de los años incluídos en el conjunto 
de datos (**temperaturas**) con el cual trabajaremos.

```{r setup, include=FALSE}
# ocultar el código de todos los chunks de este documento,
# a menos que incluya "echo=TRUE" en algún chunk cuyo código desee mostrar.
knitr::opts_chunk$set(echo = FALSE)
```

```{r cargar-data, eval=FALSE}
# Cargar el excel que vimos en la sesión 2
temperaturas <- readxl::read_excel(file.choose())

# Ejecutar el siguiente comando (sin #) para ver la data descargada
# View(temperaturas)
```


```{r, eval=TRUE}
# Sino, pueden declarar manualmente aquel mismo data frame:
temperaturas <- data.frame(
                    anio = c(1920,1921,1922,1923,1924,1925,1926,1927,1928,1929,1930,1931,1932,1933,1934,1935,1936,1937,1938,1939),
                    enero = c(40.6,44.2,37.5,41.8,39.3,40.0,39.2,39.4,40.8,34.8,41.6,37.1,42.4,36.2,39.4,40.0,37.3,40.8,42.1,39.4),
                    febrero = c(40.8,39.8,38.7,40.1,37.5,40.5,43.4,38.5,41.1,31.3,37.1,38.4,38.4,39.3,38.2,42.6,35.0,41.0,41.2,40.9),
                    marzo = c(44.4,45.1,39.5,42.9,38.3,40.8,43.4,45.3,42.8,41.0,41.2,38.4,40.3,44.5,40.4,43.5,44.0,38.4,47.3,42.4),
                    abril = c(46.7,47.0,42.1,45.8,45.5,45.1,48.9,47.1,47.3,43.9,46.9,46.5,44.6,48.7,46.9,47.1,43.9,47.4,46.6,47.8),
                    mayo = c(54.1,54.1,55.7,49.2,53.2,53.8,50.6,51.7,50.9,53.1,51.2,53.5,50.9,54.2,53.4,50.0,52.7,54.1,52.4,52.4),
                    junio = c(58.5,58.7,57.8,52.7,57.7,59.4,56.8,55.0,56.4,56.9,60.4,58.4,57.0,60.8,59.6,60.5,58.6,58.6,59.0,58.0),
                    julio = c(57.7,66.3,56.8,64.2,60.8,63.5,62.5,60.4,62.2,62.5,60.1,60.6,62.1,65.5,66.5,64.6,60.0,61.4,59.6,60.7),
                    agosto = c(56.4,59.9,54.3,59.6,58.2,61.0,62.0,60.5,60.5,60.3,61.6,58.2,63.5,64.9,60.4,64.0,61.1,61.8,60.4,61.8),
                    setiembre = c(54.3,57.0,54.3,54.4,56.4,53.0,57.5,54.7,55.4,59.8,57.0,53.8,56.3,60.1,59.2,56.8,58.1,56.3,57.0,58.2),
                    octubre = c(50.5,54.2,47.1,49.2,49.8,50.0,46.7,50.3,50.2,49.2,50.9,46.6,47.3,50.2,51.2,48.6,49.6,50.9,50.7,46.7),
                    noviembre = c(42.9,39.7,41.8,36.3,44.4,38.1,41.6,42.3,43.0,42.9,43.0,45.5,43.6,42.1,42.8,44.2,41.6,41.4,47.8,46.6),
                    diciembre = c(39.8,42.8,41.7,37.6,43.6,36.3,39.8,35.2,37.3,41.9,38.8,40.6,41.8,35.8,45.8,36.4,41.3,37.1,39.2,37.8)
)

# Si desean cargar la data de esta manera, para ahorrarse tiempo, cambien 
# apropiadamente la opción "eval" de este chunk y del chunk "cargar-data".
```

```{r escoger-mes, echo=TRUE}
mes <- params$mes    ###########################################################
```

## _Temperatura promedio mensual a lo largo de los años, para el mes de `r mes`_

<center>
***Años considerados: `r min(temperaturas$anio)` - `r max(temperaturas$anio)`***

```{r data-para-mes-escogido}
temperaturas_registradas_de_mes_escogido <- temperaturas[mes]

# Aquella variable resulta ser una lista, (pueden ejecutar el comando
# typeof(temperaturas_registradas_de_mes_escogido)
# en la consola para verificarlo), así que la transformaremos
# en un vector para que sea más sencillo emplearla en funciones.
temperaturas_registradas_de_mes_escogido <- unlist(temperaturas_registradas_de_mes_escogido)
```

```{r grafico-de-barras, fig.width=10}
barplot(height = temperaturas_registradas_de_mes_escogido,
        names = temperaturas$anio, col = "skyblue",
        xlab = "Años", ylab = paste("Temperatura promedio en ",mes,sep=""),
        ylim = c(0,10+max(temperaturas_registradas_de_mes_escogido))
)
```
</center>

### _Año de máxima temperatura promedio en `r mes`_

Para el mes de `r mes` y durante el periodo
`r min(temperaturas$anio)`-`r max(temperaturas$anio)`,
en el año
`r temperaturas$anio[which(temperaturas_registradas_de_mes_escogido == max(temperaturas_registradas_de_mes_escogido))]`
se registró la máxima temperatura promedio mensual.

### _Año de mínima temperatura promedio en `r mes`_

Para el mes de `r mes` y durante el periodo
`r min(temperaturas$anio)`-`r max(temperaturas$anio)`,
en el año
`r temperaturas$anio[which(temperaturas_registradas_de_mes_escogido == min(temperaturas_registradas_de_mes_escogido))]`
se registró la mínima temperatura promedio mensual.

<br>